【裁判字號】    99,監宣,15
【裁判日期】    990419
【裁判案由】    監護宣告
【裁判全文】
臺灣宜蘭地方法院民事裁定              99年度監宣字第15號
聲  請  人  丙○○
上列聲請人聲請監護宣告事件，本院裁定如下：
    主  文
宣告甲○○○（女，民國○○○年○○月○日生，身分證統一編
號：Ｚ000000000，住宜蘭縣頭城鎮○○里○鄰○○路三六號）為
受監護宣告之人。
選定丙○○（男，民國○○○年○月○日生，身分證統一編號：
Ｚ000000000）為受監護宣告之人甲○○○（女，民國○○○年○○月○日生，身分證統一編號：Ｚ000000000）之監護人。
指定乙○○（男，民國○○○年○月○日生，身分證統一編號：
Ｚ000000000）為會同開具財產清冊之人。
聲請程序費用新臺幣壹仟元由受監護宣告之人負擔。
    理  由
一、聲請意旨略以：應受監護宣告之人甲○○○（女，民國○○○年○○月○日生，身分證統一編號：Ｚ000000000，住宜蘭
    縣頭城鎮○○里○鄰○○路三六號）於民國九十八年八月三
    十日因車禍導致癱瘓，診斷為創傷性右側硬腦膜下出血等病
    症，經延醫診治仍不見起色，現已達不能為意思表示或受意
    思表示及不能辨識其意思表示之效果。聲請人丙○○為應受
    監護宣告之人甲○○○之配偶，爰依民法第十四條第一項聲
    請准予宣告甲○○○為受監護宣告之人。又為維護應受監護
    宣告之人甲○○○之各項權益，爰請併予選定丙○○為應受
    監護宣告之人甲○○○之監護人，且指定乙○○為會同開具
    財產清冊之人等語。並提出戶籍謄本、國立陽明大學附設醫
    院（以下簡稱陽明醫院）診斷證明書及中華民國身心障礙手
    冊等件在卷為證。
二、按對於因精神障礙或其他心智缺陷，致不能為意思表示或受
    意思表示，或不能辨識其意思表示之效果者，法院得因本人
    、配偶、四親等內之親屬、最近一年有同居事實之其他親屬
    、檢察官、主管機關或社會福利機構之聲請，為監護之宣告
    。民法第十四條第一項定有明文。
三、本院審驗應受監護宣告之人甲○○○之心神狀況，並採用陽
    明醫院九十九年四月九日陽大附醫精字第０九九０００一八
    八八號函覆，由該院鑑定醫師李明儀醫師製作之精神鑑定報
    告書所載：(一)應受監護宣告之人甲○○○於九十八年八月間
    車禍後，診斷為「右側額葉－顳葉－頂葉創傷性蛛網膜下腔
    出血，右側基底核出血併左肋骨骨折」，歷經二次腦部手術
    後，腦部功能仍嚴重受創，九十八年十月領有肢障極重度、
    智障重度殘障手冊，九十九年一月最後一次出院後，轉至安
    養院接受照護至今；(二)應受監護宣告之人甲○○○多數時間
    無法辨識家人，亦無法以手勢或其他方式與家人溝通，僅能
    發出無意義聲音，安養院人員則表示應受監護宣告之人目前
    仍插有鼻胃管及尿袋，需坐輪椅，無法主動表達日常需求，
    完全依賴看護定時餵食及協助盥洗、如廁等日常生活基本行
    為；(三)應受監護宣告之人甲○○○於鑑定時，表情呆滯，對
    呼喚名字無明顯反應，視線四處飄移，極少視線接觸，僅可
    簡短回答自己名字，但咬字難以辨識，對問答僅能發出無意
    義聲音，無法配合指示移動肢體，不時有無目的性動作，腦
    部電腦斷層結果顯示陳舊性出血後腦傷，術後合併水腦現象
    ，與臨床病史及表現相符；(四)應受監護宣告之人甲○○○心
    理測驗結果，ＭＭＳＥ結果零分，顯示其認知記憶功能重度
    退化，缺乏定向力、記憶力及判斷決策能力行，現已達失語
    失能失用之程度，又其ＣＤＲ結果顯示生活功能落在重度障
    礙程度，無法反應亦無理解力，無法瞭解或遵守簡單指示，
    需依賴鼻胃管餵食，大小便完全失禁，縱由旁人協助，亦僅
    能勉強行走，無法單獨生活，日常生活完全依賴他人協助照
    顧；(五)應受監護宣告之人甲○○○經診斷應為頭部創傷造成
    的失智症（痴呆），綜合資料研判其目前已不能為意思表示
    或受意思表示，且不能辨識其意思表示之效果等情，認應受
    監護宣告之人甲○○○因心智缺陷而不能為意思表示或受意
    思表示，亦不能辨識其意思表示之效果，爰依首揭法條規定
    ，宣告甲○○○為受監護宣告之人。
四、次按，受監護宣告之人應置監護人。法院為監護之宣告時，
    應依職權就配偶、四親等內之親屬、最近一年有同居事實之
    其他親屬、主管機關、社會福利機構或其他適當之人選定一
    人或數人為監護人，並同時指定會同開具財產清冊之人。法
    院為前項選定及指定前，得命主管機關或社會福利機構進行
    訪視，提出調查報告及建議。監護之聲請人或利害關係人亦
    得提出相關資料或證據，供法院斟酌。法院選定監護人時，
    應依受監護宣告之人之最佳利益，優先考量受監護宣告之人
    之意見，審酌一切情狀，並注意下列事項：受監護宣告之
    人之身心狀態與生活及財產狀況；受監護宣告之人與其配
    偶、子女或其他共同生活之人間之情感狀況；監護人之職
    業、經歷、意見及其與受監護宣告之人之利害關係；法人
    為監護人時，其事業之種類與內容，法人及其代表人與受監
    護宣告之人之利害關係。民法第一千一百十條、第一千一百
    十一條、第一千一百十一條之一分別定有明文。
五、查聲請人即受監護宣告之人甲○○○之配偶丙○○已陳明願
    任受監護宣告之人甲○○○之監護人，本院亦認聲請人丙○○為受監護宣告之人甲○○○之配偶，具監護其配偶甲○○○之意願與能力，當認其可為受監護宣告之人甲○○○之利
    益全力監護，由其擔任受監護宣告之人甲○○○之監護人，
    自當合於受監護宣告之人甲○○○之最佳利益。至乙○○為
    受監護宣告之人甲○○○之大伯，指定其為會同開具財產清
    冊之人，堪認係屬維護受監護宣告之人甲○○○之最佳利益
    考量且能確實執行會同開具財產清冊之責。秉此，本院基於
    受監護宣告之人甲○○○之最佳利益，復查無不宜由聲請人
    丙○○監護受監護宣告之人甲○○○及由乙○○擔任會同開
    具財產清冊之人之法定事由，爰依法併予選定聲請人丙○○
    擔任受監護宣告之人甲○○○之監護人，並指定乙○○為會
    同開具財產清冊之人如主文。
六、依民事訴訟法第六百零八條第一項，裁定如主文。
中    華    民    國    99    年     4    月    19    日
                    家事法庭法  官  陳嘉年
以上正本與原本無異。
本裁定監護宣告部分不得抗告；如不服本裁定關於選定監護人及
指定會同開具財產清冊之人等部分，應於裁定送達後10日內向本
院提出抗告狀（應附繕本）。
中    華    民    國    99    年    4    月     20    日
                            書記官  林家妮

司法院資訊處製作；財團法人民間司法改革基金會備份。
